【裁判字號】    97,交抗,869
【裁判日期】    970729
【裁判案由】    違反道路交通管理處罰條例
【裁判全文】
臺灣高等法院刑事裁定                 97年度交抗字第869號
抗  告  人
即受處分人  甲○○
上列抗告人因違反道路交通管理處罰條例案件，不服臺灣桃園地
方法院，中華民國97年6月30日所為裁定（97年度交聲字第619號
），提起抗告，本院裁定如下：
    主  文
抗告駁回。
    理  由
一、按「汽車駕駛人，行經有燈光號誌管制之交岔路口闖紅燈者
    ，處新臺幣1,800元以上5,400元以下罰鍰」，道路交通管理
    處罰條例第53條第1項、第60條第1項分別定有明文，且依同
    條例第63條第1項第3款規定應記違規點數3點。
二、抗告人即受處分人甲○○於民國（下同）97年2月3日00時30
    分許，駕駛其所有車牌號碼LP-3981號自用小客車，沿中壢
    市○○○路往八德方向行駛，行經中壢市○○○路與榮民南
    路口時，因未注意路口圓形紅燈號誌，違規闖越紅燈，經桃
    園縣政府警察局中壢分局值勤警員吳明鑫依道路交通管理處
    罰條例第53條第1項之規定，製發桃警局交字第DB0000000號
    舉發違反道路交通管理事件通知單舉發，並指定最後應到案
    期間為97年2月24日。嗣受處分人於最後應到案期限前之97
    年2月13日提出申訴表示不服，經原處分機關調查結果，仍
    認受處分人確有前開違規行為，乃於97年3月24日，依道路
    交通管理處罰條例第53條第1項規定，以壢監裁字第裁53-D
    B0000000號裁決書，就受處分人「駕車行經有燈光號誌管制
    知交岔路口闖紅燈」之違規行為裁處罰鍰新臺幣2,700元，
    並依上開條例第63條第1項第3款（裁決書漏載第1項第3款）
    計違規點數3點；受處分人提出聲明異議狀，表示不服，有
    卷附內政部警政署國道公路警察局舉發違反道路交通管理事
    件通知單通知聯（桃警局交字第DB0000000號）、交通部公
    路總局新竹區○○○○○道路交通管理事件裁決書（處分案
    號：壢監裁字第裁53-DB0000000）、聲明異議狀等在卷足憑
    （見原法院卷第1頁至第3頁、第10頁至第11頁）。
三、受處分人在原法院之聲明異議意旨略以：受處分人於97年2
    月3日行經中壢市○○○路與榮民南路口時，並無闖紅燈之
    行為，且受處分人在前述路口時，前後皆有車輛在等待紅綠
    燈，當時警車是停在距離前述路口對向150公尺處，並非在
    等紅燈。且當時下雨天視線不佳，警車未在第一時間鳴笛，
    而是至龍江路才鳴笛將受處分人攔下，當時受處分人車速約
    30公里，為何已經離開員警舉發地已有10分鐘車程才鳴笛攔
    車，並非員警鳴笛而受處分人未停車，員警舉發內容與事實
    不符云云。惟查：
  (一)按交通警員掣單舉發違反道路交通管理處罰條例所列之違規
    事實，本質上為行政處分，係公務員基於職務上權力，依法
    就特定之具體事件所為具有公法上效果之單方行政行為，基
    於公務員為公法上行為具有公信力之原則，該行政處分當可
    被推定為真正，其據以依法處分之事實認定亦為真正無誤，
    本此公信原則，乃立法者賦予行政機關制定違反道路交通管
    理事件統一裁罰基準及處理細則，使勤務警員得當機處分，
    以達其維護交通秩序、安全之行政目的。反之，若謂公務員
    一切行政行為均需預留證據以證其實，則國家行政勢必窒礙
    難行；合先敘明。
  (二)證人即舉發本案受處分人違規行為之員警吳明鑫於原法院以
    證人之身分具結擔保供述之真實性，而明確證稱：本件係我
    舉發的，當時我跟同事開巡邏車在中壢市○○○路一帶執行
    巡邏勤務，行經中山東路與榮民南路交岔路口號誌燈前20公
    尺，發現對向由異議人所駕駛的車輛有闖紅燈的情形，我們
    就迴轉要攔停異議人的車輛，但迴轉時並無一次轉過去，所
    以迴轉時有花一些時間，異議人車輛跟我們有一些距離，我
    們就鳴笛，但異議人沒有馬上停，一直到龍江路才停下來，
    我才開單告發；... 因為我坐在駕駛座的後方，我無法第一
    眼就看到車牌號碼，但是巡邏車上還有其他3名同事，他們
    都說就是異議人這輛車輛闖紅燈；... 我有記顏色及廠牌，
    也跟其他3位同事記的車輛是相同的；... 異議人是第一輛
    闖紅燈的車，他後面的車都停下來；... 換句話說，我看到
    時該路口只有異議人一部車闖紅燈；... 看到異議人違規時
    ，該路口光線、視線還好，因為附近有路燈，雨勢不大，不
    至於影響視線；... 發現異議人闖紅燈時，我們是行進中，
    但是因為快接近路口，所以我們也有減速，當時我們前方並
    無其他車輛；... 在我們迴轉的過程，中間有一部車子先過
    去，但是我們很快就超過去，所以我們還是一直在異議人車
    輛後方鳴笛，所以他知道我們在攔他；... 當時我們4個人
    同時都發現異議人闖紅燈，同時都指向同一部就是異議人的
    車，所以就是一直追著他的車等語明確（見原法院97年5月
    30日訊問筆錄）。本院審酌：證人吳明鑫為依法執行取締交
    通違規勤務之警員，受處分人所違反者僅為道路交通管理處
    罰條例之行政處罰事項；而證人與受處分人間原無宿怨，果
    非有此事實，當無在法院訊問而以證人之身份具結供證時，
    甘冒偽證之刑法重責，刻意設詞誣陷受處分人之理；本件既
    無證據足資證明證人之舉發有錯誤或有捏造事實違法取締之
    情事；揆諸首揭說明，則證人本其維護交通秩序、安全職責
    所為之舉發，自應受到合法、正確之推定；尚難以本件除證
    人警員之供證外，並無其他舉發照片或錄影資料等證據資為
    佐證，即逕認證人吳明鑫之舉發不實。
  (三)次查，證人吳明鑫為執行交通取締勤務之警員，其對此等交
    通案件必有相當舉發之經驗，其證述於依法執行職務時，親
    眼目睹受處分人駕車違規闖紅燈，嗣並就其親眼見聞於受有
    具結程序及偽證罪擔保之情形下於法院到庭為證述，而所為
    之前開證詞，對於其如何發現本件受處分人駕駛車輛闖紅燈
    之過程，已提出合理、詳實之說明，且以證人吳明鑫舉發當
    時雖係凌晨，然視線尚稱良好，受處分人闖越紅燈時其前方
    並無其他車輛或障礙物阻擋證人視線，已為證人吳明鑫證述
    在卷，並為受處分人所不否認，而以一般執勤員警之專業訓
    練而言，對於該等職務上事項之觀察程度自遠較一般人更為
    專注，其應無誤判之可能，所為之上揭證述，亦無何違背一
    般經驗或論理法則之情形，其前揭證詞，自堪以採信。況證
    人吳明鑫已明確證述受處分人違規過程如上，苟若證人吳明
    鑫未親眼見聞，其如何得知受處分人於前開時間曾行經前開
    路口之事實。受處分人空言指稱員警所見有誤等語，要屬臆
    測之詞，自無可採。
  (四)綜上所述，受處分人在前開時、地，有「駕車行經有燈光號
    誌管制之交岔路口闖紅燈」之違規事實，應堪認定。
四、從而，原處分機關依道路交通管理處罰條例第53條第1項、
    第63條第1項第3款之規定，就受處分人上開違規行為裁處罰
    鍰2,700元並記違規點數3點，核無違誤。原法院駁回受處分
    人之聲明異議，亦無不合。
五、抗告意旨仍執前詞，以：抗告人非常確定當天並無闖紅燈云
    云，否認有違規行為，據以指摘原裁定不當，並無理由，其
    抗告應予駁回。
六、據上論結，應依道路交通案件處理辦法第26條，刑事訴訟法
    第412條，裁定如主文。
中    華    民    國    97    年    7     月    29    日
                  刑事第十庭審判長法  官  楊炳禎
                                  法  官  朱光仁
                                  法  官  陳博志
以上正本證明與原本無異。
不得再抗告。
                                  書記官  陳嘉文
中    華    民    國    97    年    7     月    30    日


司法院資訊處製作；財團法人民間司法改革基金會備份。
